臺灣板橋地方法院刑事判決　　　　　　　　　　　　　九十一年度訴緝字第三九號
　　公　訴　人　臺灣板橋地方法院檢察署檢察官
　　被　　　告　乙○○
右列被告因偽造文書等案件，經檢察官提起公訴（八十八年度偵字第二四五六三號、
八十八年度偵緝字第一八八一號、八十九年度偵字第一六七二一號），本院判決如左
：
    主  文
乙○○共同連續行使偽造私文書，足以生損害於他人，累犯，處有期徒刑捌月。
扣案葉國銘汽車駕駛執照上照片欄變造之乙○○照片壹張、大豐小客車租賃有限公司
汽車租賃契約書上「承租人」欄及租用汽車切結書上之「承租人」欄、空白本票上「
發票人」欄偽造之「葉國銘」署押、租用汽車切結書上「連帶保證人」欄偽造之「黃
正賢」署押壹枚均沒收。
    事  實
一、乙○○前因違反麻醉藥品管理條例案件，經本院於民國（下同）八十六年十二月
    三十一日以八十六年易字第八三○○號判處有期徒刑五月，如易科罰金以三百元
    折算一日，八十七年二月二日判決確定，於八十七年六月十二日易科罰金執行完
    畢，仍不知悔改，與同案被告黃任賢（已判決）共同意圖為自己不法之所有，並
    共同基於詐欺取財、偽造文書之犯意聯絡，於八十七年十一月初某日，在台北縣
    林口鄉○○○路○段六八巷一八號五樓之三乙○○住處，由黃任賢提供其先前拾
    獲之葉國銘之駕駛執照一枚（侵占遺失物犯行部分，追訴權時效業已完成），乙
    ○○則將其所有自己之照片一張換貼於該駕駛執照之上，共同變造葉國銘之駕駛
    執照一枚，足生損害於葉國銘及監理機關對於駕駛人身分管理之正確性。並於八
    十七年十一月十三日，乙○○與黃任賢一同前往台北縣板橋市○○路○段三五之
    一號「大豐小客車租賃有限公司」（以下簡稱大豐公司），由乙○○持執前揭變
    造之葉國銘駕駛執照，佯稱葉國銘本人，向大豐公司租賃ＡＡ─七九七七號自用
    小客車一輛使用，並為租用之目的，於大豐公司汽車租賃契約書上「承租人」欄
    及租用汽車切結書上之「承租人」欄及一張空白本票上「發票人」欄，偽造葉國
    銘之簽名署押，黃任賢則自稱為「黃正賢」，於租用汽車切結書上「連帶保證人
    」欄，偽造黃正賢之簽名署押後，一併行使交付於大豐公司，足以生損害於葉國
    銘、黃正賢及大豐公司，並致大豐公司陷於錯誤，而將車牌號碼ＡＡ─七九七七
    號之自用小客車交予乙○○及黃任賢。嗣因乙○○、黃任賢將上開自用小客車駛
    離以後，即未再與大豐公司聯絡，經大豐公司多方探查，循黃任賢於現場留下之
    機車號碼，始悉上情。
二、案經大豐公司訴請臺灣板橋地方法院檢察署檢察官偵查起訴。
    理  由
一、訊據被告乙○○坦承前揭變造葉國銘之駕駛執照、冒用其名義租用車子及在租用
    汽車切結書上之「承租人」、本票「發票人」欄簽名之情事。經查：右揭犯罪事
    實，業據告訴人大豐公司承辦人甲○○於本院審理時指訴綦詳：「在八十七年十
    一月十三日當時有二人，一位自稱葉國銘、另一位自稱黃正賢，到中山路的大豐
    公司租車，自稱葉國銘拿出駕照要來租車，自稱黃正賢沒有拿出證件，當時就同
    時簽切結書、契約書及本票。當天他們就取走車子，約定是用二天就還車，結果
    他們開走，就連絡不上。」「（本票上的簽名是何人簽的？）是自稱葉國銘簽的
    。」「只有查驗葉國銘的身分證件，照片與本人一樣」（本院八十九年十一月二
    十二日訊問筆錄）。被告乙○○於偵查時供稱：「（何時由黃任賢提供變照？）
    十一月初確實時間記不清楚，是我提議的。」、「剛好他撿到一張駕照，黃任賢
    在當天撿到，他當時跟我住，出門回來後跟我說撿到一張駕照，我跟他說變造之
    後去租車。」（第一六七二一號偵查卷第十五頁反面）。且又供稱：「之前他（
    黃任賢）知道我變照駕照，當天租車時他還叫我將駕照上的資料背熟一點。」（
    第一八八一號偵查卷第二十二頁反面），於本院審理時則陳稱：「因為當時沒有
    駕照，是和黃任賢去租車時就說好的，所以租車就簽葉國銘的名字。」（本院九
    十一年三月二十日訊問筆錄）。同案被告黃任賢則於本院審理中陳稱「（切結書
    、本票及契約書是何人所寫？）黃正賢的簽名是我寫的，葉國銘是乙○○寫的。
    」（本院八十九年十二月二十八日訊問筆錄），足徵葉國銘之駕照係是由同案被
    告黃任賢及乙○○共同變造後，二人租車前即已約定使用「葉國銘」之名稱，被
    告乙○○與共同被告黃任賢有共同變造使用駕駛執照之犯意連絡甚明。徵諸告訴
    代理人之指述、共同被告黃任賢之陳述、被告之供詞均互核一致，被告乙○○與
    黃任賢共同變造葉國銘之駕駛執照一枚，用以租車，復分別以而以葉國銘、「黃
    正賢」名義，偽造汽車租賃契約書、租用汽車切結書、空白本票等私文書（被告
    共同於空白本票上冒用葉國銘名義為發票人，雖該本票因未載發票日尚未發生效
    力，而不構成偽造有價證券罪，但仍屬偽造民法上債權証明之私文書），致大豐
    公司陷於錯誤，而將車牌號碼ＡＡ─七九七七號自用小客車交予乙○○、黃任賢
    二人，而生損害於大豐公司，並有汽車租賃契約書、租用汽車切結書影本一份、
    商業本票影本一紙、變造之葉國銘駕駛執照影本一紙在卷足憑，被告犯行，堪已
    認定。
二、核被告乙○○所為，犯刑法第二百十六條、第二百十二條之行使變造特種文書罪
    ，刑法第二百十六條、第二百十條之行使偽造私文書罪及刑法第三百三十九條第
    一項之詐欺取財罪。被告乙○○與同案被告黃任賢間，對於前揭犯罪事實，有犯
    意之聯絡及行為之分擔，應依共同正犯論處。被告於汽車租賃契約書、租用汽車
    切結書上、空白本票上偽造署押之行為，乃為各該偽造私文書之部分行為，應為
    偽造行為所吸收，不另論以偽造署押罪。其於空白本票上冒用被害人葉國銘名義
    為發票人，雖該本票因未載發票日尚未發生效力，而不構成偽造有價證券罪，然
    被告偽造葉國銘未生效力之發票行為，仍屬偽造民法上債權証明之私文書，而應
    以偽造私文書罪論。被告乙○○偽造汽車租賃契約書、租用汽車切結書及空白本
    票發票行為，係均各時間緊接，犯意概括，所犯構成要件相同，為連續犯，依刑
    法第五十六條規定，以一罪論，並加重其刑。上開變造特種文書、偽造私文書之
    行為與行使偽造私文書、行使變造特種文書之行為，各具有高低度之關係，變造
    、偽造行為應各為行使之高度行為所吸收，不另論罪。被告所犯上開行使變造特
    種文書罪、連續行使偽造私文書罪、詐欺取財罪等三罪間，具有方法結果之牽連
    關係，應從一重之連續行使偽造私文書罪處斷。
三、查被告前因違反麻醉藥品管理條例案件，經本院於八十六年十二月三十一日以八
    十六年易字第八三○○號判處有期徒刑五月，如易科罰金以三百元折算一日，八
    十七年二月二日確決確定，於八十七年六月十二日易科罰金執行完畢，有台灣高
    等法院檢察署刑案紀錄簡覆表在卷可憑，其五年以內再犯本件有期徒刑以上之罪
    ，為累犯，依刑法第四十七條規定加重其刑。爰審酌被告犯罪之動機、目的、手
    段、品行、智識程度、所生危害、犯後之態度等一切情狀，量處如主文所示之刑
    ，以資懲儆。
四、扣案葉國銘汽車駕駛執照上照片欄變造之乙○○照片壹張，係被告乙○○所有，
    且為犯罪所用之物，依法宣告沒收；又卷附大豐小客車租賃有限公司汽車租賃契
    約書上「承租人」處及租用汽車切結書上之「承租人」處、空白本票上「發票人
    」處之「葉國銘」署押、暨租用切結書上「連帶保證人」偽造之「黃正賢」署押
    各壹枚，係被告及同案被告黃正賢共同偽造，均依刑法第二百十九條規定，宣告
    沒收。至汽車租賃契約書及租用汽車切結書、空白本票等，因被告已交付被害人
    大豐公司收受，而非被告所有，依法不得宣告沒收。
據上論斷，應依刑事訴訟法第二百九十九條第一項前段，刑法第二十八條、第二百十
六條、第二百十二條、第二百十條、第三百三十九條第一項、第五十六條、、第五十
五條、第四十七條、第二百十九條、第三十八條第一項第二款，罰金罰鍰提高標準條
例第一條前段，判決如主文。
本案經檢察官顏世翠到庭執行職務。
中      華      民      國      九十一      年      四    月    三      日
                                      臺灣板橋地方法院刑事第三庭
                                            法  官  張瑜鳳
右正本證明與原本無異。
如不服本判決，應於判決送達後十日內，向本院提出上訴狀。
                                            書記官  張家榮
中      華      民      國      九十一      年      四    月    三    日
附錄本案論罪科刑法條全文：
刑法第二百十條
偽造、變造私文書，足以生損害於公眾或他人者，處五年以下有期徒刑。
刑法第二百十二條
偽造、變造護照、旅券、免許證、特許證及關於品行、能力、服務或其他相類之證書
、介紹書，足以生損害於公眾或他人者，處一年以下有期徒刑，拘役或三百元以下罰
金。
刑法第二百十六條
行使第二百十條至第二百十五條之文書者，依偽造、變造文書或登載不實事項或使登
載不實事項之規定處斷。
刑法第三百三十九條
（普通詐欺罪）
意圖為自己或第三人不法之所有，以詐術使人將本人或第三人之物交付者
，處五年以下有期徒刑、拘役或科或併科一千元以下罰金。
以前項方法得財產上不法之利益或使第三人得之者，亦同。
前二項之未遂犯罰之。
